【裁判字號】    98,親,112
【裁判日期】    980929
【裁判案由】    確認親子關係不存在
【裁判全文】
臺灣高雄地方法院民事判決               98年度親字第112號
原      告  戊○○即葉天壽之.
            丙○○即葉天壽之.
            己○○即葉天壽之.
            庚○○即葉天壽之.
            乙○○即葉天壽之.
共      同
訴訟代理人  劉炯意律師
被      告  丁○○
            甲○○
上列當事人間請求確認親子關係不存在事件，本院判決如下：
    主  文
原告之訴駁回。
訴訟費用由原告負擔。
    事  實
一、本件原告葉天壽已於本件訴訟進行中（民國98年6 月7 日）
    死亡，其繼承人有戊○○、丙○○、己○○、庚○○、乙○○，此有除戶謄本、戶籍謄本、繼承系統表在卷為憑，是戊○○、丙○○、己○○、庚○○、乙○○聲請承受訴訟，核
    無不合，應准許之。
二、本件原告起訴主張：原告葉天壽與被告甲○○多年前同居，
    甲○○日後懷有身孕，生下被告丁○○，甲○○當時稱係葉
    天壽之骨肉，故葉天壽加以認領，但嗣後，甲○○又稱葉源
    庭不是葉天壽之骨肉，因而丁○○從小就未與葉天壽共同生
    活，從未稱葉天壽為父親，葉天壽與丁○○間並無血緣關係
    ，為此爰提起確認被告丁○○與葉天壽間之親子關係不存在
    之訴等語。
三、按原告之訴，依其所訴之事實，在法律上顯無理由者，法院
    得不經言詞辯論，逕以判決駁回之；又確認法律關係之訴，
    非原告有即受確認判決之法律上利益者，不得提起之；確認
    證書真偽或為法律關係基礎事實存否之訴，亦同。前項確認
    法律關係基礎事實存否之訴，以原告不能提起他訴訟者為限
    ，民事訴訟法第249 條第2 項、247 條第1 、2 項分別定有
    明文。查本件原告主張葉天壽與被告丁○○間並無真實血緣
    關係，因而提起確認親子關係不存在之訴，然民法第1070條
    但書業已揭示，認領非婚生子女後，如有事實足認其非生父
    者，尚非不得撤銷其認領，且民事訴訟法第9 編第2 章親子
    關係事件程序中，亦已於第589 條規定有「認領無效之訴」
    及「撤銷認領之訴」，故原告應優先利用該等特別訴訟程序
    救濟，參諸前開說明，自不許提起確認之訴；況認領得否撤
    銷，在性質上屬形成權之行使，原告在私法上地位所受侵害
    之危險，非可因對被告之確認判決所得除去，是本件原告提
    起確認親子關係不存在之訴，亦顯無即受確認判決之法律上
    利益，其訴並無保護之必要。從而，本件原告依其於訴狀內
    記載之事實觀之，在法律上顯然均不能獲得勝訴之判決，其
    訴顯無理由，爰不經言詞辯論，判決駁回之。
四、依民事訴訟法第249 條第2 項、第78條，判決如主文。
中    華    民    國    98    年    9     月    29    日
                  家事庭        法  官  郭佳瑛
以上正本係照原本作成。
如對本判決上訴，須於判決送達後20日之不變期間內，向本院提
出上訴狀。
中    華    民    國    98    年    9     月    29    日
                                書記官  曾小玲


司法院資訊處製作；財團法人民間司法改革基金會備份。
